【裁判字號】    97,消債抗,179
【裁判日期】    971117
【裁判案由】    更生事件
【裁判全文】
臺灣板橋地方法院民事裁定           97年度消債抗字第179號
抗  告  人  甲○○
上列抗告人因更生事件，對於中華民國97年10月22日本院97年度
消債更字第312 號裁定提起抗告，本院裁定如下：
    主    文
抗告駁回。
抗告程序費用新臺幣壹仟元由抗告人負擔。
    理    由
一、本件抗告意旨略以：抗告人除與最大債權銀行即復華商業銀
    行成立協商，每月清償新臺幣（下同）13,887元，然尚有臺
    北富邦商業銀行未參與協商機制，是抗告人另需負擔5,700
    元之清償價金，故抗告人每月應繳納之金額實際為19,587元
    。再者，抗告人協商成立時之月薪為45,140元，然96年度之
    平均月收入則為35,869元，已有遽減之情形，97年度7 至9
    月之平均收入則已降至25,214元，實因經濟不景氣所致。若
    扣除每月應繳納之金額後，已無法達到維持最低生活條件，
    爰提起抗告，並聲明：原裁定廢棄，本件更生聲請請准予續
    行等語。
二、按債務人對於金融機構因消費借貸、自用住宅借款、信用卡
    或現金卡契約而負債務，在聲請更生或清算前，應提出債權
    人清冊，以書面向最大債權金融機構請求協商債務清償方案
    並表明共同協商之意旨，消費者債務清理條例第151 條第1
    項定有明文。次按債務人與金融機構協商成立者，不得聲請
    更生或清算，但因不可歸責於己之事由，致履行顯有重大困
    難者，不在此限；本條例施行前，債務人依金融主管機關協
    調成立之中華民國銀行公會會員辦理消費金融案件無擔保債
    務協商機制與金融機構成立之協商，準用前項之規定，消費
    者債務清理條例第151 條第5 項、第6 項亦分別有明文可參
    。又聲請更生或清算不合程式或不備其他要件者，法院應以
    裁定駁回之，但其情形可以補正者，法院應定期間先命補正
    ，復為同條例第8 條所明定。
三、經查：
  (一)抗告人於原審主張協商當時每月收入為25,000元，扣除每月
    還款金額後已所剩無幾，長期入不敷出下，於97年2 月毀諾
    ，而抗告人於本審則主張每月收入約541,680 元，顯然抗告
    人於原審並未誠實陳報財產狀況。再者，該等事由屬於其前
    就無擔保債權與最大債權銀行成立協商前業已存在之事實，
    並非於其與最大債權銀行成立協商後方發生之新事實，難以
    認定其於與債權金融機構成立協商後，始發生不可歸責於己
    之事由，致使其履行協商方案具有重大困難而無法繼續履行
    之事實。
  (二)另抗告人主張其父母最近經濟狀況稍差，每月需支出扶養費
    用15,000元；然查卷附戶籍謄本，抗告人之父母連同抗告人
    在內有成年子女3 名，是抗告人對其父母雖有扶養義務，惟
    應分擔該扶養義務者，連同抗告人在內共有3 人；再按民法
    第1117條第1 、2 項規定：「受扶養權利者，以不能維持生
    活而無謀生能力者為限」、「前項無謀生能力之限制，於直
    系血親尊親屬，不適用之」，是抗告人之父母為聲請人之直
    系血親尊親屬，其受扶養之權利，雖不以無謀生能力為限，
    但仍應受不能維持生活之限制。而抗告人之父名下有房屋2
    筆、土地10筆（見原審卷第53頁、財政部臺灣省北區國稅局
    財產歸屬資料清單影本），抗告人之母名下有房屋、土地各
    1 筆（見原審卷第58頁、財產歸屬資料清單影本），且抗告
    人之父96年度所得為260,263 元（見原審卷第57頁、財政部
    臺灣省北區國稅局96年度綜合所得稅各類所得資料清單影本
    ），平均每月21,689元（即：260,263 元÷12月＝21,689元
    ；元以下四捨五入），抗告人之母96年度所得為234,754 元
    （見原審卷第61頁、96年度綜合所得稅各類所得資料清單影
    本），平均每月19,563元（即：234,754 元÷12月＝19,563
    元；元以下四捨五入），皆高於行政院主計處公佈之臺灣省
    每人每月最低生活費用9,829 元，據此，難認抗告人之父母
    有不能以自己財產維持其生活之情形，而有抗告人每月需支
    出扶養費用15,000元之必要。
  (三)又抗告人現任職於建富汽車股份有限公司，雖主張其97年7
    至9 月之平均月薪僅25,214元，然此僅3 個月之月平均收入
    ，且抗告人係擔任業務銷售之專員，應另有績效獎金可領取
    ，始符合一般業界之營業習慣，復審酌抗告人之薪資明細條
    並未特別表示績效獎金及抗告人於95年間之上開月薪資所得
    之差異可推知，難認抗告人有何情事變更致無法再繼續履行
    原協商方案。至本件抗告人係65年5 月4 日出生，現年32歲
    ，參酌95、96之平均月薪分為45,140元、35,869元，衡情尚
    非屬無資力，自當竭力清償其債務。
四、基此，原審法院以抗告人並無不可歸責於己致履行顯有重大
    困難之情形，而認抗告人之聲請更生係屬無據，非無理由。
    從而，原審裁定駁回債務人更生之聲請，於法並無違誤。抗
    告意旨指摘原裁定為不當，求予廢棄云云，為無理由，應予
    駁回。
五、據上論結，本件抗告為無理由，依消費者債務清理條例第15
    條，民事訴訟法第495 條之1 第1 項、第449 條第1 項、第
    95條、第78條，裁定如主文。
中    華    民    國    97    年    11    月    17    日
                  民事第二庭    審判長法  官  蕭胤瑮
                                      法  官  張筱琪
                                      法  官  吳振富
以上正本證明與原本相符
本裁定不得抗告
中    華    民    國    97    年    11    月    17    日
                                      書記官  李宏明


司法院資訊處製作；財團法人民間司法改革基金會備份。
